【裁判字號】    91,易,1625
【裁判日期】    920129
【裁判案由】    詐欺
【裁判全文】
臺灣臺中地方法院刑事判決                        九十一年度易字第一六二五號
    公  訴  人  臺灣臺中地方法院檢察署檢察官
    被      告  丙○○  男  二.
    選任辯護人  陳沆河律師
右列被告因詐欺案件，經檢察官提起公訴（九十一年度偵字第六四一六號），本院判
決如左：
    主  文
丙○○共同意圖為自己不法之所有，以詐術使人將本人之物交付為常業，處有期徒刑
壹年陸月。扣案如附表所示之物品，均沒收。
    事  實
一、丙○○於民國（下同）九十年十二間某日，因見報紙之分類廣告應徵而結識真實
    姓名、年籍均不詳，綽號「吳董」、「王董」之成年男子，其明知綽號「吳董」
    、「王董」之人本身並無資力，亦無向銀行或民間辦理融資借款之途徑，竟與其
    等基於犯意之聯絡，自九十年十二月間某日起，由綽號「吳董」之人以在報紙上
    刊登信用貸款之廣告，或以報紙夾報廣告信用貸款之方式，誘使不特定人與之接
    洽，再詐稱辦理貸款須先繳交手續費、代書費，使欲借款之人陷於錯誤，以為綽
    號「吳董」之人等果真能代為辦理借款，而將其等所指示之金額匯入所指定如附
    表編號一至十五所示等郵政儲金帳戶，待金額匯入帳戶後，再由丙○○負責持如
    附表編號一至十五所示等帳戶之金融卡至臺中縣、市各地自動櫃員機提領匯款，
    每日約可領得新臺幣（下同）三十萬至五十萬元不等，綽號「吳董」之人或「王
    董」之人再以電話號碼○九一一─四四二八五三號行動電話與丙○○所使用之電
    話號碼○九一九─四四七四四九號行動電話聯絡，約定於臺中市○○路與青海路
    口附近地點，收取前開款項；另丙○○並負責匯款支付前開報紙廣告費用，丙○○因而每日可獲三千元之薪資。丙○○等人即以此為業，並恃以維生。嗣丁○○
    、乙○○因見前揭綽號「吳董」等人所刊登之廣告，信以為真，陷於錯誤，而撥
    打廣告所刊登之電話，並依其等指示，乙○○於九十一年三月二十二日，先後匯
    款六千五百元、七千元、一萬九千六百五十元、九千元及二萬元至所指定之如附
    表編號一所示葉政郎郵局第00000000號帳戶、施嘉祥郵局第00000
    00號帳戶（未扣案）；丁○○於九十一年三月二十三日，先後匯款七千八百元
    、八千元、一萬五千元及七千元，至所指定之如附表編號九所示陳鴻誠郵局第0
    0000000號帳戶。嗣於九十一年四月一日上午十時三十分許，丙○○於臺
    中市○○路○段三十八號之一大坑郵局正以金融卡提款之際，為警當場查獲，並
    扣得如附表編號一至十一所示金融卡十一張、提款紀錄三本及所提領之款項十二
    萬七千元。再循線在臺中市○○路二八六號八樓之六住處，扣得如附表編號十二
    至十四所示金融卡三張、如附表編號三、四、五、八、九、十五所示之存摺六本
    、如附表編號三、六、十八所示印章三枚、廣告傳真稿紙一本、提款紀錄記事本
    六本及電話號碼0000000000號行動電話一支（含ＳＩＭ卡一張）。
二、案經臺中市警察局第五分局報告臺灣臺中地方法院檢察署檢察官偵查起訴。
    理  由
一、訊據被告丙○○坦承於上開時間起，受雇於綽號「吳董」之人，以每日三千元之
    代價，負責以附表編號一至十五所示帳戶之金融卡提領該等帳戶內之金額後，再
    將該等提領所得之金額交付綽號「吳董」、「王董」之人，並負責匯款支付報社
    刊登廣告之費用等情不諱，惟矢口否認有何詐欺犯行，辯稱：伊不知「吳董」等
    人係從事詐騙他人之犯行，伊只負責領錢云云。然查：
（一）被害人丁○○、乙○○確受真實姓名不詳之人所組成之「假貸款、真詐財」集
      團以可代辦信用貸款之方式詐騙，被害人乙○○於九十一年三月二十二日，先
      後匯款六千五百元、七千元、一萬九千六百五十元、九千元及二萬元至所指定
      之如附表編號一所示葉政郎郵局第00000000號帳戶、施嘉祥郵局第0
      000000號帳戶（未扣案）；被害人丁○○則於九十一年三月二十三日，
      先後匯款七千八百元、八千元、一萬五千元及七千元，至所指定之如附表編號
      九所示陳鴻誠郵局第00000000號帳戶，被害人等上開所匯入之款項均
      已遭提領等情，業據被害人丁○○、乙○○於警訊時指訴綦詳（見偵查卷第九
      頁、第十二頁），並有被害人所提供之郵政劃撥儲金存款收據影本八張、郵政
      國內匯款執據影本一張在卷可憑。且依扣案如附表編號一至十五所示金融卡及
      存摺之帳戶資金往來明細以觀，該等帳戶內有多筆不同人士匯款入帳戶後，均
      遭馬上提領之情形，且金額甚鉅，有交通部郵政總局九十一年八月十三日管九
      一字第五○六一四四○○二號函暨所附具之如附表編號一至十五郵政存簿儲金
      帳戶開戶基本資料影本及提存情形表在卷可資佐證。再參以扣案存摺及金融卡
      所示之郵政儲金帳戶高達十五個，且尚有被害人乙○○所匯入之施嘉祥之郵政
      儲金帳戶未扣案等情，是該等真實姓名不詳之人顯具意圖為自己不法所有之犯
      意，以「假貸款、真詐財」為詐術，使被害人丁○○、乙○○陷於錯誤，而將
      本人之財物交付，該等真實姓名不詳之人應係以犯詐欺取財罪為常業甚明。
（二）被告雖辯稱：不知「吳董」等人係從事詐騙他人之犯行，伊只負責領錢，綽號
      「吳董」之人告訴伊，該等款項係收款之金額云云。惟查：被告於警訊及本
      院審理時均供承：伊所使用之電話號碼○九一九─四四七四四九號行動電話是
      綽號「吳董」之人提供給伊使用，綽號「吳董」之人使用電話號碼○九一一─
      四四二八五三號行動電話與伊聯絡，電話號碼○九一九─四四七四四九號行動
      電話只有綽號「吳董」那邊的人找伊時，才使用該支電話，每日約可接到十幾
      、二十通電話，朋友中只有一人是用這支電話聯絡，但都是伊發話給朋友（見
      偵查卷第七頁背面、第八頁正面、本院九十一年十月二日訊問筆錄）等語明確
      ，經本院調閱被告所使用之電話號碼○九一九─四四七四四九號行動電話於九
      十一年一月至四月間之通聯紀錄，每日均有高達七十通，甚且上百通之受話紀
      錄，有中華電信行動通信分公司所提供之通話紀錄及行動電話雙向通聯格式說
      明書在卷可憑。被告於警訊中陳稱：不知綽號「吳董」之人之資料，係以上開
      行動電話聯絡綽號「吳董」之人（見偵查卷第七頁背面）等語。然經調閱上揭
      被告所稱綽號「吳董」之人所使用之電話號碼○九一一─四四二八五三號之行
      動電話申請人紀錄，該門號為中華電信股份有限公司之預付卡，且該門號之使
      用人並未登錄使用人資料等情，業經證人即中華電信股份有限公司行動電話預
      付卡代理商富爾特科技股份有限公司人員甲○○於本院審理中證述明確（見本
      院九十一年十一月十一日訊問筆錄），並有中華電信股份有限公司行動通信分
      公司行銷處九十一年十一月十四日行行五字第九一Ｃ八二○○六五○號函乙紙
      在卷可憑，則綽號「吳董」之人顯係刻意隱瞞其個人之身分資料。是若如被告
      所稱：其為綽號「吳董」之人所收取之款項僅係單純收款而已，則依一般社會
      經驗，大可一段時間才通知被告將所提領出之款項提出，豈須每日均有高達七
      十通，甚且上百通之電話指示被告至提款機提領匯款？並且刻意隱瞞身分資料
      ？再被告於本院審理時坦承：綽號「吳董」之人將金融卡交給伊後，不會把
      金融卡收回去，但是會再拿新的給伊，有時會拿存摺叫伊去郵局整理，但存摺
      「吳董」會收回去，有時也會將印章交給伊，但印章不知道是要做什麼用，扣
      案的廣告傳真紙是「吳董」交給伊做為記帳之用，伊後來自行去買記事本來記
      帳（見本院九十一年十月二日訊問筆錄）等語明確，且有扣案之廣告傳真紙一
      本、提款紀錄記事本九本可稽。則被告若僅係單純合法從事提領之工作，則綽
      號「吳董」之人可從存摺提領紀錄內得知被告提領款項總額，被告豈須另行以
      記事本記錄提領款項之紀錄，以釐清其提款責任？復徵諸常情，如係合法之
      款項，何以同時具備如此大量不同申請人之金融卡及存摺？且以刻意隱瞞身分
      之方式委由被告從事提領之工作？況被告僅從事提領款項毫無技術性之工作，
      每日竟可領取三千元之薪資，復參以被告於本院審理時坦承：伊也有負責匯款
      給廣告公司（見本院九十一年十一月十一日訊問筆錄）等語，而扣案之記事簿
      中確實載有「大彰投廣告社」、「南彰化廣告有限公司」匯款帳戶帳號諸情，
      則被告應知悉綽號「吳董」之人等係從事以刊登廣告之手法詐騙他人，竟仍為
      綽號「吳董」之人等從事領取被害人所匯入之詐騙金額後，再交付該等詐騙所
      得予綽號「吳董」之人或綽號「王董」之人。是被告前開所辯，尚不足採信。
      本件事證明確，被告犯行洵堪認定，應予依法論科。
二、按刑法上所謂常業犯，指反覆以同種類行為為目的之社會活動之職業性犯罪而言
    ，至於犯罪所得之多寡，是否恃此犯罪為唯一之謀生職業，則非所問，縱令兼有
    其他職業，仍無礙於該常業犯罪之成立，參照最高法院八十五年度台上字第五一
    ○號判例；又按共同正犯間，非僅就其自己實施之行為負其責任，並在犯意聯絡
    之範圍內，對於他共同正犯所實施之行為，亦應共同負責，即共同正犯，只須具
    有犯意聯絡及行為分擔，而不問犯罪動機起於何人，亦不問每一階段犯行，均經
    參與，最高法院九十年度臺上字第三二○五號判決可資參照。查前開綽號「吳董
    」之人所經營之詐欺集團基於為自己不法所有之犯意，以代辦信用貸款為詐術，
    使被害人丁○○、乙○○等陷於錯誤，而將本人之財物交付，且該等帳戶內均有
    多筆匯進、提出之匯款資料，及該等匯款總額甚鉅，又被告丙○○明知綽號「吳
    董」之人等從事以廣告之手法詐騙被害人，竟仍負責領取被害人遭詐騙之匯款、
    及匯款支付綽號「吳董」之人等刊登詐騙廣告所需之費用，並自九十年十二月間
    某日起至九十一年四月一日為警查獲時止，期間長達三月餘，每日均可領取三千
    元之薪資，已如前述，則被告與綽號「吳董」等人顯有長期經營此務為業，並恃
    此為生之意，且被告於本院審理時自承：上開期間，伊並無其他工作（見本院九
    十二年一月十七日審理筆錄）等語，是核被告所為，係犯刑法第三百四十條之常
    業詐欺罪。公訴人雖認被告係犯刑法第三百三十九條第一項之詐欺取財罪，尚有
    未洽，惟其基本社會事實相同，爰依法變更起訴法條。被告與綽號「吳董」、「
    王董」之人等成年人彼此間，有犯意聯絡與行為分擔，為共同正犯。爰審酌被告
    犯罪之動機、手段、所詐騙之金額甚鉅，其年輕力盛，不思奮發向上，憑取勞力
    賺取錢財，投機取巧騙財，其風不可長，所得之金額等一切情狀，量處如主文所
    示之刑，以示懲儆。
三、至扣案之如附表編號一至十四所示之金融卡、附表三、四、五、八、九、十五所
    示之存摺六本、如附表編號三、六、十八所示印章三枚、如附表編號十六所示廣
    告傳真稿紙一本，係共犯即綽號「吳董」之人所有，扣案如附表編號十七所示之
    提款紀錄記事本六本、編號十九所示之行動電話一支（含ＳＩＭ卡一張），則係
    被告所有，用供渠等詐騙犯罪所用之物，業據被告陳明在卷，爰依刑法第三十八
    條第一項第二款規定宣告沒收。至扣案之十二萬七千元贓款，應由常業詐欺犯罪
    之被害人丁○○、乙○○等人依訴訟程序，對被告取得執行名義後，再依民事執
    行程序聲請執行、分配，本院並無逕行發還被害人之權限，併此敘明。
據上論斷，應依刑事訴訟法第二百九十九條第一項前段、第三百條，刑法第二十八條
、第三百四十條、第三十八條第一項第二款，判決如主文。
中      華      民      國    九十二    年      一      月    二十九    日
                                     臺灣臺中地方法院刑事第六庭
                                         法  官  劉麗瑛
右正本證明與原本無異。
如不服本判決，應於送達後十日內向本院提出上訴狀（須附繕本），上訴於臺灣高等
法院臺中分院。
                                        書記官
中      華      民      國    九十二    年      一      月    二十九    日
附錄論罪科刑法條
中華民國刑法第三百四十條
以犯第三百三十九條之罪為常業者，處一年以上七年以下有期徒刑，得併科五萬元以
下罰金。
【附表】
┌──┬───────────────────────────┬────┐
│編號│                物品名稱                              │  數量  │
├──┼───────────────────────────┼────┤
│一  │戶名葉正郎、局號0000000新竹西門郵局、帳號○二七│一張    │
│    │五九二五號郵政儲金金融卡                              │        │
├──┼───────────────────────────┼────┤
│二  │戶名蘇建雄、局號0000000中區管理局、帳號一七六八│一張    │
│    │二六二號郵政儲金金融卡                                │        │
├──┼───────────────────────────┼────┤
│三  │戶名柴仕明、局號0000000梧棲郵局、帳號○三六二六│卡、存摺│
│    │三○號郵政儲金金融卡、存摺、印章                      │印章各一│
├──┼───────────────────────────┼────┤
│四  │戶名廖泰呈、局號0000000中區管理局、帳號一七七四│卡、存摺│
│    │五八八號郵政儲金金融卡、存摺                          │各一    │
├──┼───────────────────────────┼────┤
│五  │戶名譚台安、局號0000000臺中中正路郵局、帳號○六│卡、存摺│
│    │七七四四○號郵政儲金金融卡、存摺                      │各一    │
├──┼───────────────────────────┼────┤
│六  │戶名梁增政、局號0000000中區管理局、帳號一五七四│卡、印章│
│    │六三○號郵政儲金金融卡、印章                          │各一    │
├──┼───────────────────────────┼────┤
│七  │戶名胡嘉南、局號0000000中區管理局、帳號一七七五│一張    │
│    │六八八號郵政儲金金融卡                                │        │
├──┼───────────────────────────┼────┤
│八  │戶名陳麗娟、局號0000000臺中西區郵局、帳號○五○│卡及存摺│
│    │八一一九號郵政儲金金融卡、存摺                        │各一    │
├──┼───────────────────────────┼────┤
│九  │戶名陳鴻誠、局號0000000中區管理局、帳號一七七五│卡及存摺│
│    │九九五號郵政儲金金融卡、存摺                          │各一    │
├──┼───────────────────────────┼────┤
│十  │戶名許進忠、局號0000000中區管理局、帳號一七七四│一張    │
│    │四四九號郵政儲金金融卡                                │        │
├──┼───────────────────────────┼────┤
│十一│戶名賴杰勳、局號0000000臺中旱溪郵局、帳號○二五│一張    │
│    │三○五一號郵政儲金金融卡                              │        │
├──┼───────────────────────────┼────┤
│十二│戶名賴文旭、局號0000000卓蘭郵局、帳號○二五三八│一張    │
│    │○○號郵政儲金金融卡                                  │        │
├──┼───────────────────────────┼────┤
│十三│戶名張亞倫、局號0000000南投中山街郵局、帳號○七│一張    │
│    │三六七○五號郵政儲金金融卡                            │        │
├──┼───────────────────────────┼────┤
│十四│戶名鄧定祥、局號0000000龍井郵局、帳號○○七○四│一張    │
│    │三四號郵政儲金金融卡                                  │        │
├──┼───────────────────────────┼────┤
│十五│戶名陳隆誠、局號0000000中區管理局、帳號一七七○│一本    │
│    │九九八號郵政存簿儲金簿                                │        │
├──┼───────────────────────────┼────┤
│十六│聯合報廣告傳真稿紙                                    │一本    │
├──┼───────────────────────────┼────┤
│十七│記錄提款紀錄筆記本                                    │九本    │
├──┼───────────────────────────┼────┤
│十八│韓玉郎印章                                            │一枚    │
├──┼───────────────────────────┴────┤
│十九│電話號碼0000000000號行動電話一支（含ＳＩＭ卡一張）    │
└──┴────────────────────────────────┘


司法院資訊處製作；財團法人民間司法改革基金會備份。
